臺灣桃園地方法院民事裁定
110年度司字第47號
聲  請  人  鄭英珠  
兼  代理人  宋政賢  
聲  請  人  鄭英芬  
            鄭美玲  
            林秀枝  
上三人共同
代  理  人  宋福堂  
聲  請  人  陳月梅  
相  對  人  絃瑞科技股份有限公司

法定代理人  李陽禧  
代  理  人  蔡岳龍律師
            黃立心律師
            郭桓甫律師
上列當事人間選派檢查人事件，本院裁定如下：
    主  文
選派盧紀鐃會計師（冠勳會計師事務所）為相對人之檢查人，檢
查相對人自民國一○○年起迄今清償債務情形，及相對人與汐茂材
料科技有限公司、奇宏先進有限公司間之業務往來帳目（含收入
傳票、支出傳票、轉帳傳票、統一發票、收據及其他記帳憑證、
往來銀行存款存摺及對帳單、財產目錄、交易合約及訂單、董監
事酬金及員工薪資清冊）。
聲請費用由相對人負擔。
    理  由
一、聲請意旨略以：
　㈠聲請人鄭英珠、宋政賢、鄭英芬、陳月梅、鄭美玲、林秀枝
    （以下合稱聲請人）為相對人之股東，相對人前董事長為宋
    國榮（現已歿），與現任董事呂秋育為夫妻關係，2人實質
    上掌管相對人業務、廠務、財務及人事已久，自民國93年間
    起，即以相對人之票據向債權人盧光煒等人為高利借貸，致
    相對人於98年9月21日發生鉅額跳票，經債權人盧光煒等人
    委託會計師統計相對人之負債金額為新臺幣（下同）3億餘
    元，惟宋國榮、呂秋育均向股東隱瞞民間借貸事實，經桃園
    地方檢察署（下稱桃園地檢署）以違反商業會計法起訴。且
    相對人之大同二廠因於101年7月8日火警，廠房土地拍賣得
    款1億餘元，後續情形亦未向股東說明。
　㈡宋國榮、呂秋育為掩蓋渠等以相對人票據所借款項之金錢流
    向，竟與股東葛守民、吳麗玲、文先誠為還款協議；又為確
    保股東會決議時具有表決優勢，另與股東黃綉霞、巫桂蘭、
    曾進煒達成買回相對人股票之協議，以此方式操縱相對人之
    股東會，強行通過承認營業報告書及決算表冊案、承認虧損
    撥補及不分配股利等決議案，並選任人頭董事、監察人。
　㈢宋國榮、呂秋育為掏空相對人資產，自民國100年間起先後以
    相對人之資金成立汐茂材料科技有限公司（下稱汐茂公司）
    、奇宏先進有限公司（下稱奇宏公司），呂秋育並指派相對
    人之人頭董事楊清恩擔任負責人，且相對人、汐茂公司、奇
    宏公司間並無實際交易，相對人竟按日以「暫付款」名義，
    將現金收入及應收帳款匯入汐茂公司及奇宏公司帳戶內，任
    由宋國榮、呂秋育支配花用。此部分情事業經桃園地檢署指
    揮調查局搜索相對人，並傳喚呂秋育及相關人員說明在案。
     
　㈣聲請人於110年6月2日、同年月30日郵寄存證信函予相對人及
    其董事長李陽禧、監察人胡若愚，要求查閱、抄錄公司章程
    及100年迄今之股東會議事錄、資產負債表、綜合損益表、
    現金流量表、權益變動表、股東名簿等資料，並要求監察人
    胡若愚召開股東臨時會向股東說明公司營運現況，均經相對
    人以：大同二廠101年發生火警財物損失嚴重、公司帳冊被
    檢調機關查扣為由加以拒絕，監察人胡若愚亦遲未召開股東
    臨時會。另聲請人鄭英珠復於110年8月4日相對人之股東常
    會會議中要求相對人說明股東權益保障問題，其均拒絕回答
    。
　㈤綜上所述，聲請人要求了解相對人業務帳目及財產情形，均
    遭相對人拒絕，呂秋育於檢調機關偵辦後，仍繼續操縱員工
    代理相對人之股東出席股東會，因此有必要聲請選派檢查人
    查核相對人自100年迄今清償債務情形，及其與汐茂公司、
    奇宏公司間之業務往來帳目（含收入傳票、支出傳票、轉帳
    傳票、統一發票、收據及其他記帳憑證、往來銀行存款存摺
    及對帳單、財產目錄、交易合約及訂單、董監事酬金及員工
    薪資清冊），以保障聲請人權益等語。　　　　
二、相對人陳述意見略以：
　㈠訴外人巫瑟娥等3人業以聲請人鄭英珠、鄭英芬、陳月梅、鄭
    美玲、林秀枝為被告，主張該5人名下股份皆為借名登記應
    予返還，現由本院109年度訴字第279號受理在案，故本件聲
    請人鄭英珠、鄭英芬、陳月梅、鄭美玲、林秀枝是否確實為
    相對人之股東而得為本件聲請，即非無疑。
　㈡相對人之股東會決議並無聲請人所稱之違法情形。
　㈢相對人與汐茂公司、奇宏公司乃業務相關之公司，皆有實質
    經營，並非人頭公司。相對人處理廢棄物中產生之「碳化矽
    」為可回收再利用之物質，該廢料收集後交予汐茂公司後段
    純化精煉處理；奇宏公司則為貿易出口公司，汐茂公司加工
    所生產產品委託奇宏公司出口外銷，是相對人、汐茂公司、
    奇宏公司間有業務往來，金流紀錄係屬正常。
　㈣聲請人前向相對人聲請調閱資料，或未說明聲請之理由與範
    圍，或已逾越法律範疇，相對人自無從提供相關資料。
三、按繼續6個月以上，持有已發行股份總數1％以上之股東，得
    檢附理由、事證及說明其必要性，聲請法院選派檢查人，於
    必要範圍內，檢查公司業務帳目、財產情形、特定事項、特
    定交易文件及紀錄，公司法第245條第1項定有明文。蓋股份
    有限公司之股東為行使公司法所賦與之單獨股東權或少數股
    東權，時有必要直接檢查公司業務帳目及財產情形，故公司
    法乃於第245條第1項賦予少數股東對公司業務及財產狀況之
    檢查權。又為防止少數股東濫用此一權利，公司法嚴格其行
    使要件，即股東須持股達已發行總股份數量1％以上，且必須
    檢附理由、事證及說明其必要性向法院聲請選派檢查人，檢
    查內容並以公司業務帳目及財產情形、特定事項、特定交易
    文件及紀錄為限，是於立法時已就行使檢查權對公司經營所
    造成之影響與少數股東權益之保障間，加以衡平酌量。準此
    ，聲請人僅需於提出聲請時，具備繼續6個月以上持有已發
    行股份總數1％之股東之要件，並檢附理由、事證及說明其必
    要性，聲請法院選任檢查人，對公司業務帳目及財產狀況為
    檢查，公司即有容忍檢查之義務。
四、經查：
　㈠聲請人主張相對人發行股份總數為1,375萬1,625股，聲請人
    鄭英珠、鄭英芬、鄭美玲、林秀枝、陳月梅各持有其中41萬
    7,240股，聲請人宋政賢則持有其中9萬9,174股，共占相對
    人已發行股份總數百分之15，且已持股1年以上，有相對人
    之股東持有股數資料表、公司變更登記表附卷可參（見本院
    卷第180頁至第197頁），是聲請人具備公司法第245條第1項
    所定少數股東聲請法院選派檢查人之身分要件，首堪確認。
　㈡又聲請人於110年6月2日、同年月30日郵寄存證信函予相對人
    及其董事長李陽禧、監察人胡若愚，要求查閱、抄錄公司章
    程及100年迄今之股東會議事錄、資產負債表、綜合損益表
    、現金流量表、權益變動表及股東名簿，並要求監察人胡若
    愚召開股東臨時會向股東說明公司營運現況；均經相對人以
    考量偵查不公開、新冠肺炎疫情三級警戒及相關資料因火災
    、搬遷、檢調機關搜索扣押為由，認無召開股東會之必要，
    亦無法提供所要求之相關資料等情，有兩造存證信函在卷可
    稽（見本院卷第106頁至第154頁）。復觀汐茂公司、奇宏公
    司確為相對人之董事楊清恩出資，並擔任董事，且該等公司
    所營事業與相對人顯有重疊之處，此有汐茂公司、奇宏公司
    商工登記資料查詢結果在卷可稽（見本院卷第102頁、第104
    頁）；又呂秋育確因隱匿相對人之資產負債、財務報表不實
    而涉嫌違反商業會計法遭起訴，有相關判決列印資料附卷足
    佐（見本院卷第306至309頁），則聲請人主張相對人之債務
    金流具有可疑之處，以及相對人與汐茂公司、奇宏公司間恐
    有虛偽交易之情事，即非無據。
　㈢相對人主張聲請人鄭英珠、鄭英芬、陳月梅、鄭美玲、林秀
    枝並非相對人之股東，不得為本件聲請云云。然本件為非訟
    事件，本院依上開形式審查結果已確認聲請人為相對人之股
    東，如相對人就聲請人實質上是均否為股東有所爭執，自應
    另行訴訟以資解決。至相對人復稱股東決議、金流均無違法
    、並非無故不提供聲請人資料云云，然聲請人為本件聲請，
    業已檢附理由、說明必要性，並提供上開事證為據，復未見
    有何濫用權利，恣意擾亂公司正常營運之情事，依前揭說明
    ，自已符合聲請法院選派公司檢查人之要件，相對人即有容
    忍檢查之義務，應予敘明。
　㈣本院依職權函請社團法人臺灣省會計師公會推薦適當會計師
    人員，經該會推薦現執業於冠勳會計師事務所之盧紀鐃會計
    師，審酌盧紀鐃會計師為國立臺北商專財政稅務科畢業之專
    業會計師，並曾擔任蘆洲會計師事務所、德勤會計師事務所
    、全亞聯合會計師事務所、建業聯合會計師事務所之執業會
    計師等情，此有社團法人臺灣省會計師公會110年12月29日
    會總字第1100528號函暨會員學經歷表在卷可憑，堪認依盧
    紀鐃會計師之學、經歷應能適任本件檢查人業務，對於公司
    業務、帳目及盈虧情況應能本於專業知識予以檢查，亦能適
    時維護、保障聲請人及其他股東之權益，爰依法選派盧紀鐃
    會計師為檢查人，檢查相對人自100年起迄今清償債務情形
    ，及相對人與汐茂材料有限公司、奇宏先進有限公司間之之
    業務往來帳目（含收入傳票、支出傳票、轉帳傳票、統一發
    票、收據及其他記帳憑證、往來銀行存款存摺及對帳單、財
    產目錄、交易合約及訂單、董監事酬金及員工薪資清冊）。
    　
五、爰裁定如主文。
中　　華　　民　　國　　111 　年　　3 　　月　　22　　日
                  民事第四庭  法　官　傅思綺
正本係照原本作成。
如不服本裁定應於送達後10日內向本院提出抗告狀，並應繳納抗
告費新台幣1000元。
中　　華　　民　　國　　111 　年　　3 　　月　　29　　日
                              書記官  康馨予